臺灣高等法院臺南分院刑事判決
110年度上訴字第809號
上  訴  人  
即  被  告  李孟濟



                    (另案在法務部○○○○○○○○○執行                       中)
選任辯護人  嚴天琮律師(法扶律師)
上列上訴人因毒品危害防制條例案件，不服臺灣雲林地方法院10
9年度訴字第830號中華民國110年5月18日第一審判決（起訴案號
：臺灣雲林地方檢察署109年度偵字第4376號），提起上訴，本
院判決如下：
    主  文
上訴駁回。
    事  實
一、李孟濟前因搶奪、竊盜、施用毒品等案件，經臺灣雲林地方
    法院、臺灣彰化地方法院、臺灣臺中地方法院，以99年度訴
    字第580號、99年度訴字第1680號、100年度中簡字第62號、
    100年度訴字第122號判決，分別判處應執行有期徒刑2年、5
    月、2年6月、5月、8月，並經臺灣彰化地方法院以100年度
    聲字第965號裁定應執行有期徒刑4年10月確定，於民國104
    年6月30日假釋出監，105年4月11日縮刑期滿，未經撤銷假
    釋，視為執行完畢。其明知海洛因為毒品危害防制條例第2條
    第2項第1款所列管之第一級毒品，依法不得持有、販賣，竟意
    圖營利，基於販賣第一級毒品之犯意，陸續於108年9月6日下
    午5時15分9秒、同日下午5時37分18秒、同日下午6時33分44
    秒、同日下午6時39分52秒許，使用其所有OPPO廠牌門號000
    0000000號行動電話1支(含SIM卡1張），與陳嘉煌持用門號0
    000000000號行動電話聯絡交易海洛因事宜（通話內容如附
    表所示）後，於同日下午6時42分許，在雲林縣○○○○○附近某
    處，將海洛因1小包交付陳嘉煌，並向陳嘉煌收取價金新臺
    幣（下同）1,000元而完成交易。
二、案經嘉義縣警察局報告臺灣雲林地方檢察署檢察官偵查起訴
    。　　
    理  由
一、證據能力：
㈠、按被告以外之人於檢察事務官、司法警察官或司法警察調查
    中所為之陳述，與審判中不符，如其先前所為之陳述經證明
    具有較可信之特別情況，且為證明犯罪事實存否所必要者，
    得為證據，刑事訴訟法第159條之2定有明文。是被告以外之
    人於司法警察（官）調查中所為之陳述，與其在審判中之陳
    述不符時，基於實體發現真實之訴訟目的，依刑事訴訟法第
    159條之2規定，倘認其於調查中之陳述具有較可信之特別情
    況，且為證明犯罪事實存否所必要者，即例外地賦與證據能
    力。又所謂「具有較可信之特別情況」，立法政策上並未有
    列舉或例示明文，其內涵完全委由法院就個案主客觀的外部
    情況，依事物之一般性、通常性與邏輯之合理性為審酌判斷
    。倘法院就調查中陳述時之外部附隨環境、狀況或條件等相
    關事項，例如：陳述人之態度、與詢問者之互動關係、筆錄
    本身記載整體情況、詢問者之態度與方式、是否告知陳述人
    之權利、有無違法取供等情狀，予以觀察，綜合判斷陳述人
    陳述時之外在、客觀條件已獲確保，具有可能信為真實之基
    礎，即得謂「具有較可信之特別情況」（最高法院108年度
    台上字第3346號判決意旨參照）。至所謂「為證明犯罪事實
    存否所必要者」，既必須達不可或缺之程度，自係指就具體
    個案案情及相關卷證判斷，為發現實質真實目的，認為除該
    項審判外之陳述外，已無從再就同一供述者，取得與其上開
    審判外陳述之相同供述內容，倘以其他證據代替，亦無從達
    到同一目的之情形而言（最高法院102年度台上字第1297號
    判決意旨參照）。被告李孟濟及其辯護人主張證人陳嘉煌之
    警詢筆錄為被告以外之人於審判外之陳述，不具證據能力，
    復不同意做為證據使用。然查：
１、本案證人陳嘉煌於警詢時，就其曾於108年9月6日向被告購買
    海洛因一事之經過情形證述明確，然於原審審理時，其以證
    人身分傳喚到庭進行交互詰問，則證述當日並未向被告購得
    海洛因，證詞與其在警詢之證述內容並不一致，此有陳嘉煌
    之警詢筆錄與原審審判筆錄在卷可稽。
２、陳嘉煌嗣於原審審理時翻異前詞，並就其前後供述不一之情
    形稱：「(我們想問，你在偵查中有指述你跟他買1,000元，
    是這1天嗎？)忘記，不記得了。(你在偵查中給你作證的時
    候，你有想要陷害被告嗎？)有，我是跟他朋友拿的。(你跟
    偵查檢察官說，我這一張就是我這裡有1.000元，當時是身
    上有錢，為什麼跟你現在講的不一樣？）我沒有跟檢察官講
    這樣。(再跟你確認，所以你當初是故意要陷害李孟濟？）
    嗯，是。(你跟他有恩怨嗎？）我有賣給他。(但是你在偵查
    中還是回答檢察官說，9月6日那天你去李孟濟家找他，他出
    來外面，你拿錢給他，地址你不知道，知道是○○，然後拿海
    洛因給你，你有提到說通訊監察譯文當中講的那一種是海洛
    因，你有提到我這1張是指1,000元，檢察官問你是用什麼方
    式跟李孟濟交易，你說一手交錢，一手交貨，你當時為什麼
    要那樣說？）我亂說的。(你亂說的目的為何？）我有賣給
    他毒品。(你這樣子亂說，不是你賣給他，是他賣給你，你
    在亂說什麼？）我要害他的。(你當時跟檢察官這樣講，就
    是為了要害他？）嗯。(檢察官跟你說，如果講謊話的話，
    是犯偽證罪，然後你還故意亂說，這樣子不是故意要犯偽證
    罪嗎？是不是？）是。」等語(見原審卷第232至235頁、第2
    40至241頁)，辯稱係因其曾販賣毒品予被告，才虛偽證述被
    告曾於案發時販賣海洛因予其，而企圖誣陷嫁禍被告，自稱
    其先前製作筆錄時所述不實。
３、惟衡諸本案證人陳嘉煌製作警詢筆錄之原因，係因當時證人
    陳嘉煌有販賣第一、二級毒品予被告以外之人之嫌疑，而為
    原審法院裁定自109年3月20日起羈押，證人陳嘉煌遂於解送
    途中，向警方表明願供出毒品來源，經警方報告檢察官後，
    自雲林看守所借提證人陳嘉煌至嘉義縣警局刑事警察大隊製
    作警詢筆錄，並於109年4月23日製作偵訊筆錄一節，有臺灣
    高等法院陳嘉煌前案紀錄表、本院109年度偵抗字第127號裁
    定、原審法院109年度訴字第307號判決書及證人陳嘉煌之警
    詢、偵訊筆錄在卷可稽(見警卷第15至17頁；他卷第72至73
    頁；本院卷第225至265頁)。被告製作警詢筆錄之時間則在
    證人陳嘉煌指證被告涉犯本案後，方為警於109年5月28日自
    監所將其提訊製作筆錄，由上情可知證人陳嘉煌製作警詢、
    偵訊筆錄指證被告於108年9月6日販賣海洛因予其之犯行，
    時序上早於被告指證證人陳嘉煌販賣毒品予被告，則在證人
    陳嘉煌於警詢、偵訊指證被告有本件販賣海洛因犯行時，被
    告尚未指證證人陳嘉煌亦有販賣海洛因予被告之犯行，此由
    證人陳嘉煌製作偵訊筆錄時(見他卷第67至71頁)，檢察官所
    詢證人陳嘉煌販賣毒品之對象並未包括被告一情可證，故證
    人陳嘉煌稱其係因懷恨被告指證其販毒而故意於警詢、偵訊
    誣陷被告之動機，顯與事實不符，而難採信。參以證人陳嘉
    煌於警詢時表示：「(你是否知道為虛偽不實之供述，涉及
    刑法偽證及誣告罪責？）知道。(上記筆錄是否於你自由意
    識下所陳述？警方有無對你刑求逼供或以誘騙方式製作筆錄
    ？）是我自由意識下所陳述。警方沒有對我刑求逼供或以誘
    騙方式製作筆錄。(以上所說是否屬實？）屬實。」等語(見
    警卷第20頁)；於偵訊時陳稱：「(你在檢察官面前所述實在
    ？)實在。」等語(見他卷第74至75頁)。可見證人陳嘉煌於
    警詢筆錄製作最末，表示並未因偵辦員警不當取供而誣陷被
    告，且其製作警詢筆錄時並無意識不清之情形，更陳稱所述
    均屬實，其後於109年4月23日製作偵訊筆錄時，並未提出遭
    脅迫或有身體狀況不佳而更正警詢陳述之情事，反於偵訊時
    具結並為與警詢筆錄內容相符之證述，又無其他跡證顯示證
    人陳嘉煌遭承辦員警脅迫或警詢時意識不清，顯見其在意識
    清楚之下所製作之警詢筆錄真摯可信。
４、又證人陳嘉煌於警詢時係依員警提示與被告間於108年9月6日
    通訊監察譯文內容而回憶敘述，所言較可能係純綷出於記憶
    與經歷而接近真實，復審酌證人陳嘉煌警詢陳述時距案發時
    間較近，記憶理應較為深刻，且當時對於案情之陳述受其他
    外力、人情干擾之程度較低，參以被告對於其與證人陳嘉煌
    確有於案發前聯絡交易海洛因事宜，其後並為交易而見面之
    情，並不爭執，僅爭執並未交易成功，堪認證人陳嘉煌警詢
    當時證述之可信性顯然較高。是由證人陳嘉煌警詢時各項外
    在附隨環境或條件觀察，應堪認定證人陳嘉煌於警詢之陳述
    具有可信之特別情況，而符合特信性之要件。另證人陳嘉煌
    於法院審理時所為之證述，既已翻異前詞，則本案主要待證
    事實之存在或不存在，無從自同一供述者取得與先前大致相
    同之陳述內容，而證人陳嘉煌於警詢中證述較偵訊中詳盡，
    是縱以其他證據替代，亦無由達到相同目的，則其先前於警
    詢時所為之陳述，自為證明本案犯罪事實存否所必要之證據
    ，而具備必要性之要件。
５、綜上所述，依刑事訴訟法第159條之2規定，證人陳嘉煌前開
    警詢筆錄自均有證據能力，得作為證據。
㈡、又被告以外之人於審判外之陳述，雖不符刑事訴訟法第159條
    之1至第159條之4規定得為證據之情形，而經當事人於審判
    程序同意作為證據，法院審酌該言詞陳述或書面陳述作成時
    之情況，認為適當者，亦得為證據，刑事訴訟法第159條之5
    第1項定有明文。又刑事訴訟法第159條之5立法意旨，在於
    確認當事人對於傳聞證據有處分權，得放棄反對詰問權，同
    意或擬制同意傳聞證據可作為證據，屬於證據傳聞性之解除
    行為，如法院認為適當，不論該傳聞證據是否具備刑事訴訟
    法第159條之1至第159條之4所定情形，均容許作為證據，不
    以未具備刑事訴訟法第159條之1至第159條之4所定情形為前
    提。被告及辯護人除上開爭執外，就下列引用之其餘供述證
    據暨其他書證、物證，檢察官、被告及其辯護人於本院準備
    程序、審理時，均同意作為本案證據（見本院卷第170至172
    頁、第271至272頁），且於本院逐一提示後，迄於言詞辯論
    終結前亦未聲明異議，本院審酌上開證據資料製作時之情況
    ，尚無違法不當及證明力明顯過低之瑕疵，認以之作為證據
    應屬適當，而有證據能力。
二、認定犯罪事實所憑之證據及理由:
    訊據被告固坦承自108年9月6日下午5時15分9秒起至同日下
    午6時40分17秒止，以其使用之門號0000000000號行動電話
    ，與證人陳嘉煌使用門號0000000000號行動電話通訊，聯絡
    購買海洛因事宜，並於前揭通話完畢後，在○○○○○附近與證
    人陳嘉煌見面等情不諱，惟矢口否認有何販賣第一級毒品犯
    行，辯稱：本來證人陳嘉煌要跟我一起拿，但他說沒有錢要
    我幫他出，我說我沒有辦法，他就走了云云。辯護人則為被
    告辯護稱：證人陳嘉煌證述前後不一，存在瑕疵矛盾，最高
    法院一貫見解，認施用毒品者關於向某人購買毒品之供述，
    須無瑕疵可指，並有補強證據佐證擔保具有相當程度真實性
    ，始得據以對他人為不利之認定，證人陳嘉煌供述已有瑕疵
    ，則無須討論補強證據，此部分犯罪事實證據難謂充分，證
    人陳嘉煌警詢筆錄是在109年4月9日做成，當時證人陳嘉煌
    正在羈押中，很大動機是為了爭取交保或減刑，證人陳嘉煌
    於109年4月23日接受偵查所製作的偵查筆錄，對於之前在警
    局咬出的很多藥頭都一一翻供，稱在警局都是亂講的，證人
    陳嘉煌在原審進行交互詰問時，當庭表示確實為了要陷害被
    告，證人陳嘉煌於原審法院109年度訴字第307號案件也未因
    證人陳嘉煌供出毒品上手而獲得減刑，反之原審法院109年
    度訴字第926號判決證明被告上手是證人陳嘉煌，被告只是
    證人陳嘉煌的藥腳。退步言，毒販間通話之通訊監察譯文，
    作為購毒者指證販毒者犯罪事實之補強證據，仍必須渠等對
    話內容，依社會通念已足以辨別明白其內容與毒品交易有關
    ，始足與焉，否則對於語意隱晦不明之對話，除非被指為販
    毒之被告坦認，或司法警察依據通訊監察之結果即時啟動調
    查因而破獲客觀上有可認為販賣毒品之稽證者外，因仍屬指
    證者單方之陳述本身，自尚須其所述交易毒品犯罪事實之補
    強證據，本案譯文內容無法證明有交付毒品收取對價之事實
    ，若被告以販毒為業，後來被告成為監聽對象之譯文早就顯
    現出販毒事實，但後來監聽譯文並未發現被告有販毒事實，
    證人陳嘉煌確是挾怨報復，而在警詢、偵查中誣指被告販毒
    ，證人陳嘉煌警詢及偵訊筆錄均不可採，本案並無其他補強
    證據，僅有證人陳嘉煌單一指訴，本案證據不足以證明被告
    有罪云云。惟查：
㈠、被告自108年9月6日下午5時15分起、同日下午5時37分起、同
    日下午6時33分起、同日下午6時39分起，使用其所有OPPO廠
    牌門號0000000000號行動電話，與持用門號0000000000號行
    動電話之陳嘉煌為附表所示內容之通話，聯絡有關交易海洛
    因事宜後，於同日下午6時42分許，與證人陳嘉煌在○○○○○附
    近見面一情，業據被告於警詢、偵訊、原審及本院審理時坦
    承不諱(見警卷第4至5頁；偵卷第115至117頁；原審卷第76
    至77頁、第248至250頁；本院卷第167至169頁、第271頁、
    第284至286頁)，並據證人陳嘉煌於警詢、偵訊及原審審理
    時證述明確，及其指認被告之指認犯罪嫌疑人紀錄表在卷可
    稽(見警卷第14至19頁、第21至24頁；偵卷第72至73頁；原
    審卷第228至243頁)，復有原審法院核發之108年度聲監字第
    462號通訊監察書暨電話附表、通訊監察譯文、原審法院109
    年4月20日雲院惠刑公決109聲監可字第32號函、同意搜索書
    、嘉義縣警察局刑事警察大隊109年5月28日製作之搜索、扣
    押筆錄、扣押物品目錄表、扣押物照片、嘉義縣警察局刑事
    警察大隊108年10月3日偵查報告、嘉義縣警察局110年8月4
    日嘉縣警刑偵二字第1100036794號函及所附職務報告在卷可
    參（見偵卷第79至85頁、第93頁、第125至127頁；他卷第5
    至15頁；本院卷第143至146頁），另有被告所有之OPPO廠牌
    門號0000000000號行動電話1支(含SIM卡1張）扣案可證，此
    部分事實，堪以認定。
㈡、被告及辯護人雖以前揭情詞置辯，惟：
１、證人陳嘉煌於上開時、地與被告碰面後，以1,000元之價格，
    向被告購買海洛因1小包，雙方以一手交錢一手交貨之方式
    完成交易等情，業據證人陳嘉煌於警詢證稱:「（承上，你
    所販賣第一級毒品海洛因及第二級毒品安非他命之來源為何
    ？）我曾向綽號【松鼠】之男子...購買毒品。(承上，你是
    否能提供上開绰號【松鼠】之男子...之聯繫方法、身材特
    徵、年籍資料抑或是使用之交通工具？）我不記得他們的聯
    繫方式了，我知道綽號【松鼠】之男子本名是【李孟濟】..
    .(警方據你所述，現提示執行你所持用門號0000-000000之
    通訊監察譯文供你檢視，於本局執行通訊監察中，你能否說
    明是否有向他人購買毒品之紀錄？）經我檢視108年9月6日
    下午5時15分9秒至108年9月6日下午5時16分46秒以我持用之
    0000-000000門號陸續撥打0000-000000（警方提示經查持用
    人為李孟濟）至108年9月6日下午6時39分52至108年9月6日
    下午6時40分17秒（共計4通通話譯文）是我以1,000元代價
    向李孟濟（即綽號【松鼠】之男子）購買第一級海洛因之通
    話譯文，譯文中的【A：你那裏有你那種的嗎？就是指一級
    毒品海洛因；B：你要多少？A：我這一張，就是指我要跟他
    買1,000元數量】...(承上，該次你向綽號【松鼠】的男子
    （即0000-000000手機門號持用人李孟濟）係以多少價格購
    買毒品？數量為何？交易地點為何？請詳述，）該次交易為
    108年9月6日下午6時42分在雲林縣○○鎮○○○○○後方以1,000元
    代價向該綽號【松鼠】的男子（即李孟濟）購得第一級毒品
    海洛因1小包（重量不詳）...(警方提示指認犯罪嫌疑人紀
    錄表供你指認，由左至右，由上到下共有18人，嫌疑人不一
    定存在於其中，你是否可指認上述犯罪嫌疑人【松鼠】之男
    子...是否於其中？編號幾號？）經我指認...編號9號便是
    綽號『松鼠』之男子...（指認時間為109年4月9日下午1時32
    分）。」等語(見警卷第14至19頁)，另於偵查中證述略以：
    「(你有無在108年9月6日下午6時42分許，在○○○○○後方，向
    李孟濟買1,000元海洛因？）有。(交易情形？）我去李孟濟
    家找他，他出來外面，我拿錢給他，他家地址我不知道，只
    知是○○，他拿海洛因給我。李孟濟家在○○○○○後面。(你電話
    ？）0000000000。(提示通訊監察譯文，與李孟濟對話内容
    ？）是。(你在譯文中說「你那裡有那一種的嗎」何意？）
    指海洛因。(你在電話中說「我這一張」何意？）我這裡有1
    ,000元。(你當天以何方式與李孟濟交易？）一手交錢一手
    交貨。(李孟濟家幾層樓？）三層一排的。(李孟濟綽號？）
    「松鼠」（臺語）。」等語綦詳(見他卷第72至73頁)，證人
    陳嘉煌於警詢、偵訊證述案發時向被告購買海洛因之過程，
    前後一致，並無齟齬或矛盾之處。而證人陳嘉煌上開證述，
    復有附表所示其在與被告交易前，先行以電話與被告聯繫交
    易海洛因事宜之通聯譯文內容可佐，被告對於案發前其以所
    使用行動電話與證人陳嘉煌如附表所示之通聯對話，係在約
    定有關交易1,000元海洛因之事，且雙方通聯完畢後，確曾
    於同日下午6時42分許，在○○○○○其住處附近見面一情，亦不
    爭執，則證人陳嘉煌證詞確有卷附通訊監察譯文及被告供述
    可以佐證，並非毫無補強證據可佐，而其證述之部分情節，
    被告亦坦認為真，可見證人陳嘉煌有關案發當天與被告交易
    海洛因之證詞，並非空穴來風，具有相當程度之可信性。
２、被告不否認案發前與證人陳嘉煌聯繫交易海洛因事宜，僅辯
    稱當日雙方見面後因證人陳嘉煌表示無資金，希望先向被告
    借款，再與被告一起去向上游購買，為被告所拒絕，因而當
    天雙方並未交易海洛因云云，而證人陳嘉煌固於原審審理時
    到庭結證略以：「(對於108年9月6日這一天，就起訴書起訴
    被告的這一天，你對這一天有什麼特別的印象嗎？）有，我
    有叫他幫我找人家買毒品海洛因。(你問他說，你那裡有那
    一種嗎？現在有嗎？那一種是哪一種？）就海洛因。(他說
    ，有啊，有啊，去找人啊，這個就是跟你剛剛講說他手上沒
    有毒品，所以要去找人的意思，是去買，然後給你，這樣子
    ？）對。(你跟他說我這裡一張，1張是什麼意思？）1,000
    元，當天要購買1,000元的海洛因。(因為前面問他，他說半
    小時到40分鐘，你剛剛回答檢察官說，這個是他去拿的時間
    ，然後現在他又說，我回來再拿給你，意思是他花半小時到
    40分鐘去拿了，拿到了再回來給你嗎？）對。(你去的時候
    他已經有了嗎？）沒有。(我們再回到最前面，看起來他說
    他要先去拿，而且要半小時到40分鐘，後來你們有見面，那
    表示他是不是有拿到？）他沒有。(他為什麼沒有？）我帶
    不夠錢。(所以他本來有要賣毒品給你，你帶不夠錢？）對
    。(你在偵查中給你作證的時候，你有想要陷害被告嗎？）
    有，我是跟他朋友拿的。(為什麼你電話是打給他？）我叫
    他聯絡他朋友。(再跟你確認，照你的意思來講，他已經拿
    毒品回來準備要賣你了，可是因為你沒有錢了，事實才沒有
    交易。你剛剛的意思是這樣嗎？）是。(你跟偵查檢察官說
    ，我這1張就是我這裡有1,000元，當時是身上有錢，為什麼
    跟你現在講的不一樣？）我沒有跟檢察官講這樣。(當時偵
    查的檢察官問你，用什麼方式交易，你說一手交錢，一手交
    貨，那為什麼今天說沒有買，交錢是幹嘛？）就錢不夠啊。
    (到底有沒有交錢？）沒有。(那到底有沒有交貨？）沒有。
    (再跟你確認，所以你當初是故意要陷害李孟濟？）嗯，是
    。(請看最下面的那通監察譯文，第3行，李孟濟說我要去找
    人，這個人就你所知是誰？）阿助。(你當天跟李孟濟通完
    電話之後，見面時，李孟濟去找阿助了沒？）還沒。(因為
    你的錢帶不夠，後來發生了什麼事情？）錢帶不夠我就走了
    。(錢帶不夠，你為什麼還要去呢？）見面的時候，我就跟
    他說剩800元，然後他說不行，我就走了。(但是你在偵查中
    還是回答檢察官說，9月6日那天你去李孟濟家找他，他出來
    外面，你拿錢給他，地址你不知道，知道是○○，然後拿海洛
    因給你，你有提到說通訊監察譯文當中講的那一種是海洛因
    ，你有提到我這1張是指1,000元，檢察官問你是用什麼方式
    跟李孟濟交易，你說一手交錢，一手交貨，你當時為什麼要
    那樣說？）我亂說的。(你亂說的目的為何？）我有賣給他
    毒品。(你這樣子亂說，不是你賣給他，是他賣給你，你在
    亂說什麼？）我要害他的。」等語，翻異前詞，否認於108
    年9月6日下午6時42分許，曾向被告購買1,000元海洛因，並
    稱其於警詢、偵訊時證述向被告購買海洛因是因其曾販賣海
    洛因予被告，為構陷被告，故意誣指被告有販賣海洛因之犯
    行云云，似與被告辯解案發當天未與證人陳嘉煌交易海洛因
    一致，惟證人陳嘉煌於原審就被告當天與其碰面時，是否已
    先行購買海洛因準備販賣一節，前後證述已有歧異，證人陳
    嘉煌於原審證詞之可信性誠有可疑。
３、然觀諸證人陳嘉煌於原審所述案發當天未與被告交易之原因
    ，乃其未攜帶足額之1,000元現金，當天其身上僅有800元，
    因此雙方才未交易。反之被告辯稱案發時未與證人陳嘉煌交
    易之過程，先於警詢時稱：「我印象中他那天確實有打給我
    ，但是他是叫我幫他問看看我的毒品來源(上手)當下是否有
    空能夠販賣第一級毒品海洛因毒品給他，陳嘉煌當天也確實
    有跟我見面，但是我並沒有跟他完成交易，因為我那天也只
    剩下一點點要留下來自己施用，並沒有辦法給他拿去轉賣，
    而且他那天也沒有帶錢來，就算我幫他聯繫好毒品上游，我
    們也都沒有錢去購買毒品。」云云(見警卷第5頁)，已供稱
    被告當天並未撥打電話聯絡上手，身上持有之海洛因數量過
    少，證人陳嘉煌當天未攜任何現金到場，被告因而未出售所
    持有海洛因給證人陳嘉煌。其後被告於偵訊時辯稱：「(上
    面討論何内容？）他問我(有)無海洛因，我說有，要去找人
    拿，要去○○，約要40分至半小時，他問我要拿多少，我問他
    要多少，他說他有一的(應為千)元，我就叫他過來，我回來
    再打電話給他，後來他打給我，我叫他在外面等，後來沒有
    問到海洛因，我知道他沒有施用海洛因，他拿去轉賣，我曾
    介紹上手藥頭給他，我叫他過來他欠錢，人家沒有要給他，
    他要我先出錢去買，他拿去轉賣後再給我錢，我們當天有在
    我家附近○○後火車見面。(你與陳嘉煌見面後他如何說？）
    他說我身上如有東西，讓他先拿去給別人，有給我錢，我告
    訴他我沒有錢如何先去拿，他就回去了。(陳嘉煌電話中說1
    張何意？）意思是1,000元，要我去買海洛因，結果他來沒
    有帶錢，要我先出，但我也沒有錢。」等語(見他卷第117頁
    )，稱證人陳嘉煌當天並未攜帶任何款項與被告碰面；又於
    原審審理時辯解稱：證人陳嘉煌案發當天打電話時，剛好我
    要下班，要去找人拿，證人陳嘉煌說他也要，問我要拿多少
    ，他那邊有1千，我說我聯絡看看，如果聯絡得到，先去幫
    他拿回來，後來他再打給我，我說我沒空，我再跟上手講電
    話，要他不要打了，他問我大概多久，我說大概20分鐘，後
    來他打電話給我，我到我住的地方，他過去那邊找我，我說
    我在巷子口，他到了，我說一起去，他說他沒有錢要我幫他
    出，我說我真的沒有辦法再幫你出了，他一直拜託我，他說
    他回來後拿去給人家，再拿錢給我，我說我沒有辦法，後來
    他就走了，我當時還沒有買回來等語(見原審卷第76頁、第2
    48至250頁)；又於本院審理時辯稱：那天他打給我，我剛好
    去找上手拿藥，我才問他要多少，並說如果我有去再幫他拿
    ，問題是那天我也沒有去，因為上手在忙沒有打給我，陳嘉
    煌不夠錢要我幫他出，我也不要，當時碰面目的是他以為我
    東西已經拿到，我告訴他我剛剛聯絡到人，當天我身上沒有
    東西，他來我才要跟他一起去拿等語(見本院卷第167至168
    頁、第284至286頁)。觀諸被告歷次辯解並不一致，有說並
    未撥打電話聯絡上手，有說已先聯絡上手，但與證人陳嘉煌
    見面時，因證人陳嘉煌未帶錢而未一起去向上手購買，或稱
    證人陳嘉煌提議由被告先為其出資購買，待其出售完畢取得
    價金，再返還被告購買海洛因之借款，或謂當天身上有供自
    己施用之少量海洛因，亦有稱當天身上並無海洛因等等辯詞
    繁多，且與證人陳嘉煌於原審一度證稱被告案發當天已向上
    手購買完毒品準備販賣，但因其身上僅攜帶800元，不足1,0
    00元，被告拒絕販售，其因此離開等情，雙方說詞歧異甚大
    ，被告辯稱案發當天並未販賣海洛因予證人陳嘉煌，及證人
    陳嘉煌於原審證述並未向被告購買海洛因之情節，是否屬實
    ，即非無疑。
４、再揆諸被告與證人陳嘉煌均承認係在談論交易海洛因事宜如
    附表編號1所示之通訊監察譯文內容，案發當天證人陳嘉煌
    先去電被告詢問被告「你下班了嗎？」、「你在哪？」，被
    告回覆人在○○後，證人陳嘉煌問被告「你那裏有你那一種的
    嗎？現在有嗎？」被告答稱「有啊，我要去找人呀」證人陳
    嘉煌接著問被告「你要去哪裡拿」、「要多久」、「你要拿
    多少」，被告回答「○○」、「半小時至40分吧」並反問證人
    陳嘉煌「你要多少」，證人陳嘉煌回稱「我這1張」，被告
    答以「好啦。那你要過來○○，我回來再拿給你」、「我現在
    要去」後，證人陳嘉煌告以「你先去，我去你家等你」等語
    ，由上開對話語意，再參酌前述被告與證人陳嘉煌之供證內
    容顯示，證人陳嘉煌詢問被告當時身上是否有被告先前持有
    的該種海洛因，經被告回以要至○○找人購買，時間約需半小
    時至40分，並反問證人陳嘉煌購買金額，證人陳嘉煌回答「
    我這1張」，意指證人陳嘉煌要購買金額1,000元海洛因，且
    其當時已備有1張千元紙鈔，否則證人陳嘉煌若身上並無現
    金，應會告知被告「我要1張」，並表明先向被告借款或賒
    欠，嗣後再返還被告之旨，否則證人陳嘉煌如未先取得被告
    承諾同意墊付購毒款項，貿然前往約定地點，才遭被告拒絕
    ，證人陳嘉煌豈非白費勞力，被告所辯及證人陳嘉煌嗣後於
    原審證述，明顯悖離常情。又參諸被告回覆「好啦。那你要
    過來○○，我回來再拿給你」等語，顯見被告聽聞證人陳嘉煌
    上述「我這1張」之語意，亦同認證人陳嘉煌當時確已備有1
    ,000元現金欲購買，再由被告回覆內容，可見被告指示證人
    陳嘉煌稍後至○○交易，待其自○○購得海洛因返回○○後，再交
    付證人陳嘉煌，證人陳嘉煌同意被告先前往○○購買海洛因，
    其將前往被告住處等待之對話內容，可見被告並未邀約或希
    望與證人陳嘉煌結伴前往○○購買，而是打算單獨購買後，再
    將購得海洛因在其住處外轉售證人陳嘉煌，被告辯稱其案發
    當天是要與證人陳嘉煌一同前往○○向上手購買海洛因，核與
    附表編號1所示通訊監察譯文有間，而難憑採。又證人陳嘉
    煌相隔22分鐘後撥打附表編號2所示第2通電話聯繫被告，被
    告告知「你不要再打了，我要跟人家講電話。我馬上就回去
    了。」證人陳嘉煌確認「你馬上回來？」被告答稱「黑啦。
    不用20分，你不要再一直打了。」等語，足徵被告當時已抵
    達○○即將聯繫上手購買海洛因，才會表示「我馬上就回去」
    ，否則被告於附表編號1所示第1通電話中證人陳嘉煌詢問其
    在何處，被告回答「○○啊」，若被告第2次與證人通話時人
    仍在○○，僅是撥打電話聯絡上游，則其當不可能回覆證人陳
    嘉煌「馬上回去，不用20分」等語甚明，職是，被告辯稱其
    當天並未前往○○向上手購買海洛因，顯與附表編號2所示通
    訊監察譯文內容兩相扞格。此後證人陳嘉煌接續撥打第3、4
    通電話確認被告所在位置，依附表編號3、4所示通訊監察譯
    文內容可知，被告當時已返回○○住處，2人持續通話內容僅
    在確認所在位置以見面，倘被告前往○○購買海洛因，並未購
    得海洛因，則被告必會直接在附表編號3、4此2次電話聯繫
    時，告知證人陳嘉煌此事，要證人陳嘉煌暫勿前往住處或商
    議如何因應，絕無可能還為證人陳嘉煌引路前往其住處附近
    見面，再告知並未購得海洛因，故意讓證人陳嘉煌撲空，方
    合情理，由此益徵，被告與證人陳嘉煌結束附表編號4所示
    通話後，於108年9月6日下午6時42分在被告住處附近見面時
    ，確實已自○○購得海洛因返回住處，方同意與證人陳嘉煌碰
    面交易無訛。被告與辯護人上開辯解顯與卷附通訊監察譯文
    內容不符，而難採信。反之證人陳嘉煌於警詢、偵訊上開證
    述案發時向被告購買海洛因之經過情節，與卷附通訊監察譯
    文若合符節，堪認屬實。至於證人陳嘉煌於原審審理時一度
    為上開僅攜帶800元，被告拒絕交易，其遂離開，否認案發
    時與被告有交易海洛因之行為云云，然其此部分證詞，不惟
    與被告辯解當日其尚未購得海洛因，要待證人陳嘉煌與其碰
    面再結伴去向上手購買，及證人陳嘉煌當天並未攜帶款項，
    要求被告先墊付購毒款項1,000元等節不一致。更何況，證
    人陳嘉煌當天若有攜帶800元現金，縱非原約定購買之金額1
    ,000元，雙方亦可交易800元海洛因，有何理由非要交易1,0
    00元不可，而讓證人陳嘉煌空跑一遭，證人陳嘉煌此部分證
    述悖離常情。再者，證人陳嘉煌於原審審理時又曾有證稱：
    「(還是你跟他是互相支援的那種？）對，互相支援。(不知
    道的意思是什麼？你剛才有提到跟李孟濟之間是互相賣的，
    是不是？）是。(今天開庭之前，你知道我們要問你的是哪
    一天的交易嗎？）知道。(你為什麼會知道？）就只有那天
    而已。」等語，核與證人陳嘉煌當天審理時否認案發時向被
    告購買海洛因一事相互矛盾。此外，證人陳嘉煌於原審證稱
    其在警詢、偵訊係故意陷害被告，因被告曾指證向證人陳嘉
    煌買受毒品云云，然被告指證曾向證人陳嘉煌購買毒品之時
    間，係在證人陳嘉煌警詢、偵訊證述案發時曾向被告購買海
    洛因之後，證人陳嘉煌警詢、偵訊證述向被告購買海洛因時
    點，被告根本尚未有指證證人陳嘉煌販毒之情事，證人陳嘉
    煌當非因報復被告而指證案發時曾向被告購買海洛因，如前
    所述，證人陳嘉煌所述其誣陷被告之原因，在時序上明顯不
    合，益證其於原審翻異前詞，顯係為迴護被告，而附和被告
    之說詞，其否認案發時向被告購得海洛因之證詞虛妄不實，
    委難採信。
５、又被告之辯護人辯護稱陳嘉煌於原審審理時坦承有陷害被告
    之意，警詢筆錄講到其他人販毒給證人陳嘉煌，嗣後於偵訊
    時已否認有此事，及監聽譯文只能證明雙方有通話、有見面
    ，但不能證明有進行毒品交易，證人陳嘉煌嗣後亦未因指證
    被告販賣海洛因而有減刑之優惠云云。然買賣毒品係非法交
    易，具隱密及特殊信賴關係，而販賣毒品復係政府嚴予查緝
    之違法行為，偵查機關時以依法核發之通訊監察作為偵查手
    段，毒品交易者，為免遭查緝風險，常以買賣雙方始知或隱
    晦不明之用語，替代毒品交易之重要訊息（如種類、數量、
    金額），甚至因事前已有約定或默契，故僅約定見面，即能
    進行毒品交易，此與社會大眾一般認知無違，故對通訊監察
    譯文通話內容之評價，尚須綜合相關供述而為判斷。又一般
    合法物品之交易，買賣雙方於電話聯繫之間，固會就標的物
    、價金、交付方式等事項為約定；然有關毒品之交易，誠難
    期待買賣雙方以同樣標準為聯繫，尤其，在現行通訊監察制
    度之下，若於通話間言明具體之標的物或以暗語代之，無異
    自曝於被查獲之風險中。再者，關於毒品之買賣，其以電話
    聯繫者，雙方多係相識之人，其等或僅粗略表明見面時、地
    ，甚或僅以電話鈴聲加上來電顯示作為提醒即足。是並非不
    得依通聯之情形及通話內容之真意，作為判斷可否採為買賣
    雙方所供述買賣情節之佐證（最高法院107年度台上字第121
    0、1782、2199、2641號判決意旨參照）。本院綜據陳嘉煌
    於警詢及檢察官偵查中之證詞互核比對，並參照如附表所示
    之通訊監察譯文，及被告之供述內容等相關事證，始認定被
    告犯罪事實，辯護人辯護稱通訊監察譯文不足以證明乙節，
    不足採信。又陳嘉煌雖於同一份警詢筆錄中指證他人販毒，
    然而他人是否被起訴或被判決有罪確定，仍需其他補強證據
    證明，本無從比附援引，難以此遽認陳嘉煌所為之證詞全不
    足採信。至於毒品危害防制條例第17條第1項因販賣毒品者
    之供述而查獲其他正犯或共犯，減輕或免除其刑之適用前提
    ，為該指證者有犯毒品危害防制條例第4條至第8條、第10條
    至第11條之罪之情形，證人陳嘉煌於108年9月6日本次向被
    告購買海洛因後，若未遭查獲有販賣、轉讓他人或持有、施
    用等犯行，當無由於指證者所犯案件中適用上開規定給予減
    刑之優惠，經查證人陳嘉煌目前並未經查獲於本案向被告購
    得海洛因後，有同條例第4至8條或第10至11條之犯行，本即
    無減刑規定適用，惟其是否於購買後另有其他犯行遭查獲，
    與證人陳嘉煌是否於案發時向被告購買海洛因係屬二事，無
    任何直接關聯性，無法因此反推被告並無本件犯行灼然至明
    ，辯護人此部分辯解，亦難採取。
㈢、毒品交易向為政府查禁森嚴且重罰不予寬貸之犯罪行為，衡
    諸常情，倘非有利可圖，持有毒品之人當無輕易將所持有之
    毒品任意轉售他人，甘冒再次向他人購買時，遭查獲移送法
    辦之危險之理；而海洛因既經政府公告列管，未經許可不得
    持有、販售，自無一定之市場行情或公定價格，是各次買賣
    之價格，當亦有所差異，或隨供需雙方之資力、關係之深淺
    、需求之數量、貨源之充裕與否、販賣者對於資金之需求程
    度，以及政府查緝之態度，為各種不同之風險評估，而為機
    動性之調整，是其價格標準，自非一成不變，且販賣者從各
    種「價差」、「量差」或「純度」謀取利潤方式，亦有差異
    ，然其所圖利益之非法販賣行為目的，則屬相同，並無二致
    ，因此，販賣利得，除經被告坦承或其價量至臻明確外，確
    實難以究其原委，從而，舉凡有償交易，除足反證其確另基
    於某種非圖利本意之關係外，通常尚難因無法查悉其買進、
    賣出之差價，而諉無營利之意思，或阻卻販賣犯行之追訴。
    本件被告否認犯行，無從經由被告供述獲知其本件營利意圖
    獲利得多寡，惟被告之前既曾有施用海洛因犯行，自當知悉
    毒品取得不易，又依證人陳嘉煌警詢所述，其與被告僅係朋
    友關係及毒品上、下游關係(見警卷第15頁)；於原審審理時
    表示與被告係一起工作之同事(見原審卷第228頁)，被告於
    原審時亦供稱與證人陳嘉煌係朋友關係(見警卷第5頁)，顯
    見被告與證人陳嘉煌僅係一般朋友，並無特殊情誼。參以附
    表所示通訊監察譯文顯示，被告案發當天特地自○○前往○○購
    買海洛因，再返回○○住處附近與證人陳嘉煌交易，被告若無
    利可圖，當不可能為普通朋友而甘冒重典，並自行負擔往返
    購毒之時間、油費，卻僅依購入價格轉售予證人陳嘉煌，堪
    認其鋌而走險販賣毒品海洛因，主觀上應有販賣毒品以營利
    之意圖甚明。
㈣、按刑事訴訟法第379條第10款所謂依法應於審判期日調查之證
    據，係指與待證事實有重要關係，在客觀上顯有調查必要之
    證據而言，故其範圍並非漫無限制，必其證據與判斷待證事
    實之有無，具有關連性，得據以推翻原判決所確認之事實，
    而為不同之認定，始足當之。若所證明之事項已臻明瞭，當
    事人聲請調查之證據，又不足以推翻原判決所確認之事實，
    自欠缺其調查之必要性(最高法院109年度台上字第3773號判
    決要旨參照)。又所謂「測謊」，乃依一般人在說謊時，容
    易產生恐懼、不安、與情境經驗等情緒波動反應，乃以科學
    方法，由施測人利用測謊儀器，將受測者之上開情緒波動反
    應情形加以記錄，用以判別受測者之供述是否真實之技術。
    是「測謊」在本質上並非針對「謊言」本身加以偵測，而是
    在檢測人體血壓、脈博、呼吸及皮膚導電反應引起之生理變
    化，用以研判受測人所述是否屬實。然測謊中之生理反應不
    一定全然來自說謊，受測者於施測時之緊張情緒、疾病、激
    憤、冷靜之自我抑制，甚或為受測以外之其他事件所影響，
    皆有可能引起相同或類似之生理反應，故是否說謊與生理反
    應之變化間，有無必然之因果關係，已有可疑；且受測者倘
    具特殊之人格特質，有無可能說謊與否，皆不致產生不同之
    情緒波動反應，亦無實證研究數據可憑；而案發過久，受測
    者情緒如已平復，或已合理化其行為，降低其罪惡感，測謊
    之準確性亦難免受到影響，難以排除悖離事實真相認定之危
    險性存在，故目前國內外學理與實務界對於測謊報告之結果
    仍存有重大爭議，認僅宜在偵查階段作為被告涉嫌犯罪之輔
    助資料，不宜在審判時採為判斷事實之關鍵憑據（最高法院
    102年度台上字第5114號判決意旨參照）。被告所辯案發時
    尚未向上手購得海洛因，本擬偕同證人陳嘉煌一同去向上手
    購買，但因證人陳嘉煌未帶錢欲向被告借款，為被告拒絕，
    雙方即各自離開，未有交易海洛因行為，本院已就其辯解如
    何與證人陳嘉煌證詞歧異，且與卷內事證不符，並多有悖於
    常情事理之處，俱無足採乙節，逐一審認如前，且本案自10
    8年9月6日發生迄今，時間已長達2年，實無從再以被告現下
    之情緒波動反應及生理變化，推斷其前揭辯解之可信性。故
    被告聲請對其進行測謊，揆諸前揭最高法院判決意旨之說明
    ，核無調查之必要，附此敘明。
㈤、綜上所述，依卷內相關事證，堪認被告確有於108年9月6日販
    賣1,000元海洛因予證人陳嘉煌，被告及辯護人所辯均難採
    信。本件事證明確，被告犯行堪以認定，自應依法論科。
三、論罪科刑之理由：
㈠、按行為後法律有變更者，適用行為時之法律。但行為後之法
    律有利於行為人者，適用最有利於行為人之法律，刑法第2
    條第1項定有明文。查被告行為後，毒品危害防制條例第4條
    第1項於109年1月15日經總統公布修正，並於同年7月15日施
    行（同條例第19條第1項，並未修正），修正前毒品危害防
    制條例第4條第1項規定「製造、運輸、販賣第一級毒品者，
    處死刑或無期徒刑；處無期徒刑者，得併科新臺幣(下同)2,
    000萬元以下罰金」，修正後則規定「製造、運輸、販賣第
    一級毒品者，處死刑或無期徒刑；處無期徒刑者，得併科3,
    000萬元以下罰金」。是該條例第4條第1項修正後將罰金上
    限提高，經比較新舊法之規定，自以修正前規定較有利於被
    告，故依刑法第2條第1項前段規定，應適用行為時即修正前
    毒品危害防制條例第4條第1項規定處斷。核被告所為，係犯
    修正前毒品危害防制條例第4條第1項之販賣第一級毒品罪。
    被告販賣海洛因前持有海洛因之低度行為，為其販賣海洛因
    之高度行為所吸收，不另論罪。
㈡、被告前因搶奪、竊盜、施用毒品等案件，經臺灣雲林地方法
    院、臺灣彰化地方法院、臺灣臺中地方法院，以99年度訴字
    第580號、99年度訴字第1680號、100年度中簡字第62號、10
    0年度訴字第122號判決，分別判處應執行有期徒刑2年、5月
    、2年6月、5月、8月，並經臺灣彰化地方法院以100年度聲
    字第965號裁定應執行有期徒刑4年10月確定，於104年6月30
    日假釋出監，105年4月11日縮刑期滿，未經撤銷假釋，視為
    執行完畢，有臺灣高等法院被告前案紀錄表在卷可參，其受
    有期徒刑之執行完畢後，5年以內故意再犯本件有期徒刑以
    上之罪，為累犯。而司法院釋字第775號解釋文揭示：刑法
    第47條第1項規定：「受徒刑之執行完畢，或一部之執行而
    赦免後，為累犯，加重本刑至二分之一。」有關累犯加重本
    刑部分，不生違反憲法一行為不二罰原則之問題。惟其不分
    情節，基於累犯者有其特別惡性及對刑罰反應力薄弱等立法
    理由，一律加重最低本刑，於不符合刑法第59條所定要件之
    情形下，致生行為人所受之刑罰超過其所應負擔罪責之個案
    ，其人身自由因此遭受過苛之侵害部分，對人民受憲法第8
    條保障之人身自由所為限制，不符憲法罪刑相當原則，牴觸
    憲法第23條比例原則。於此範圍內，有關機關應自本解釋公
    布之日起2年內，依本解釋意旨修正之。於修正前，為避免
    發生上述罪刑不相當之情形，法院就該個案應依本解釋意旨
    ，裁量是否加重最低本刑。又依上述解釋理由書之說明，所
    謂「一律加重最低本刑，致個案過苛部分，不符憲法罪刑相
    當原則及比例原則」之情形，應是指「因累犯加重之規定致
    無法處以最低法定本刑，使行為人所受之刑罰超過其所應負
    擔罪責」之個案（最高法院109年度台上字第714號刑事判決
    意旨參照）。被告構成累犯之前案有違反毒品危害防制條例
    犯行，與本案在罪質上相仿，且被告原僅犯較輕之施用毒品
    犯行，竟在前案執行完畢後，更進一步違犯罪質更重之販賣
    毒品罪，是依累犯加重並未使其應負擔刑罰超過其罪責之情
    形，仍應適用刑法第47條第1項累犯之規定，除最重本刑為
    死刑、無期徒刑依法不得加重外，就罰金刑部分，應加重其
    刑。
㈢、又刑之量定，為求個案裁判之妥當性，法律賦予法院裁量權
    ，而此裁量權之行使，除應依刑法第57條規定，審酌行為人
    及其行為等一切情狀，為整體之評價外，並應顧及比例原則
    與平等原則，使罪刑均衡，輕重得宜，以契合社會之法律感
    情。茲刑法第59條規定犯罪之情狀顯可憫恕者，得酌量減輕
    其刑，所謂「犯罪之情狀」，與同法第57條規定科刑時應審
    酌之一切情狀，並非有截然不同之領域，於裁判上酌減其刑
    時，應就犯罪一切情狀（包括第57條所列舉之10款事項），
    予以全盤考量，審酌其犯罪有無可憫恕之事由（即有無特殊
    之原因與環境，在客觀上足以引起一般同情，以及宣告法定
    最低度刑，是否猶嫌過重等等），以為判斷（最高法院95年
    度臺上字第6157號、104年度臺上字第898號判決意旨參照）
    。而修正前販賣第一級毒品罪之法定本刑為「死刑或無期徒
    刑；處無期徒刑者，得併科2,000萬元以下罰金」，然同為
    販賣第一級毒品之人，其原因動機不一，犯罪情節未盡相同
    ，或有大盤毒梟者，亦有中、小盤之分，甚或僅止於吸毒者
    友儕間為求互通有無之有償轉讓者亦有之，其販賣行為所造
    成危害社會之程度自屬有異，法律科處此類犯罪，所設之法
    定最輕本刑，若一概未區分情節，不可謂不重，為達懲儆被
    告，倘處以較低度之刑即可達防衛社會目的者，自非不可依
    客觀之犯行與主觀之惡性，考量其情狀是否有可憫恕之處，
    適用刑法第59條之規定酌量減輕其刑，期使個案裁判之量刑
    ，能斟酌至當，符合比例原則，慎刑矜恤，實現刑罰權之分
    配正義。本案被告販賣海洛因犯行，固足戕害他人身心，惟
    被告販賣對象僅證人陳嘉煌1人，販賣次數僅1次，販賣金額
    亦僅1,000元，且依證人陳嘉煌於原審審理時證述，與被告
    間係互相支援、互相賣等語(見原審卷第235頁、第241頁)，
    顯見被告與證人陳嘉煌間乃毒犯間互相流通買賣毒品，情節
    亦與長期大量販賣毒品之大毒梟仍然有別，對社會治安及國
    民健康所造成侵害之範圍、程度均不重。從而，本院認被告
    販賣海洛因之犯罪情狀，在客觀上已足以引起一般同情而顯
    可憫恕，倘就其販賣第一級毒品部分處以最低度刑「無期徒
    刑」，不免過苛，實屬情輕法重。是被告本件所犯之販賣第
    一級毒品罪，縱量處前述法定最低度刑或減輕後之最低刑度
    ，仍嫌過重，依一般國民生活經驗法則，被告之犯罪情狀已
    顯可憫恕，爰依刑法第59條規定，酌量減輕其刑。
四、駁回上訴之理由：
㈠、原判決認被告販賣第一級毒品犯行事證明確，因予適用修正
    前毒品危害防制條例第4條第1項、第19條第1項，刑法第47
    條第1項、第59條、第38條之1第1項前段、第3項規定，並審
    酌被告所為販賣海洛因之犯行，戕害國人身心健康，使施用
    者陷於毒品之危害，更可能因購毒需求引發犯罪及社會問題
    ，對他人及社會秩序之危害程度非輕，被告犯後否認犯行，
    雖然此為其防禦權之行使，不得以此作為加重量刑之依據，
    但此與其他相類似、已坦承全部犯行之案件相較，自應納入
    量刑因素之一部予以通盤考量，兼衡被告自陳入監前從事工
    地工務，下班後在家幫忙賣煙炮及收驚，與媽媽、妻子及00
    歲之子同住，其為國中畢業之學歷等一切情狀，量處有期徒
    刑15年6月。及說明扣案OPPO廠牌門號0000000000號行動電
    話1支（含SIM卡1張），係供被告聯繫上開犯行所使用之物
    ，業據其陳明在卷，應依毒品危害防制條例第19條第1項規
    定，對被告宣告沒收。被告販賣第一級毒品犯行，已實際取
    得販毒款項1,000元，此既為被告之犯罪所得，應依刑法第3
    8條之1第1項前段規定，宣告沒收之，因未扣案，於全部或
    一部不能沒收或不宜執行沒收時，則依刑法第38條之1第3項
    規定，追徵其價額。扣案之隨身碟，依卷內事證，難認與本
    案有何關連，亦非違禁物，爰不予宣告沒收。經核原審認事
    用法並無不合，量刑亦屬妥適，應予維持。
㈡、被告以其與證人陳嘉煌於108年9月6日見面時，因證人陳嘉煌
    並未帶錢，要求被告出借款項一起向上游購買海洛因，為被
    告所拒絕，雙方即不歡而散，被告當日並未販賣海洛因予證
    人陳嘉煌，原審在無充分且相當之補強證據證明被告涉有販
    賣毒品予陳嘉煌之犯行下，遽為不利被告之認定，自有違誤
    為由，指摘原判決認定事實及論罪科刑不當。然證據之取捨
    與證據之證明力如何，均屬事實審法院得自由裁量、判斷之
    職權，茍其此項裁量、判斷，並不悖乎通常一般人日常生活
    經驗之定則或論理法則，又於判決內論敘其何以作此判斷之
    心證理由者，即不得任意指摘其為違法，原判決已詳敘就卷
    內證據調查之結果，而為綜合判斷、取捨，並詳細敘明得心
    證之理由，且所為論斷從形式上觀察，亦難認有違背經驗法
    則、論理法則，或有其他違背法令之情形，自不容任意指為
    違法。被告猶執陳詞辯解並未販賣海洛因予證人陳嘉煌，惟
    被告相關辯解無法採信之理由業已論述如前，被告執詞否認
    犯罪，要係對原判決已說明事項及屬原審採證認事職權之適
    法行使，持憑己見而為不同之評價，任意指摘原判決不當，
    尚非可採，其此部分上訴並無理由，應予駁回。
五、依刑事訴訟法第368條，判決如主文。　　
本案經檢察官黃立宇提起公訴，檢察官趙中岳到庭執行職務。
中　　華　　民　　國　　110 　年　　9 　　月　　15　　日
                  刑事第六庭    審判長法　官  張瑛宗
　　　　　　　　　　　　　　　　　　　法　官  林逸梅
                                      法　官  李秋瑩
以上正本證明與原本無異。
如不服本判決應於收受送達後20日內向本院提出上訴書狀，其未
敘述上訴理由者，並得於提起上訴後20日內向本院補提理由書（
均須按他造當事人之人數附繕本）「切勿逕送上級法院」。
　　　　　　　　　　　　　　　　　　　書記官  劉紀君
中　　華　　民　　國　　110 　年　　9 　　月　　15　　日
附錄本案論罪科刑法條全文
修正前毒品危害防制條例第4 條
製造、運輸、販賣第一級毒品者，處死刑或無期徒刑；處無期徒
刑者，得併科新臺幣2 千萬元以下罰金。
製造、運輸、販賣第二級毒品者，處無期徒刑或7 年以上有期徒
刑，得併科新臺幣1 千萬元以下罰金。
製造、運輸、販賣第三級毒品者，處7 年以上有期徒刑，得併科
新臺幣7 百萬元以下罰金。
製造、運輸、販賣第四級毒品者，處5 年以上12年以下有期徒刑
，得併科新臺幣3 百萬元以下罰金。
製造、運輸、販賣專供製造或施用毒品之器具者，處1 年以上7
年以下有期徒刑，得併科新臺幣1 百萬元以下罰金。
前五項之未遂犯罰之。　　　
附表：通訊監察譯文一覽表
編號     時間          通訊監察譯文內容         備註  １ 108年9月6日下午5時15分9秒起至同日下午5時16分46秒止 Ａ：0000-000000 （陳嘉煌）【發話】 Ｂ：0000-000000 （李孟濟）【受話】 通訊監察譯文出處：偵 4376號卷第127頁。   Ａ：喂，你下班了嗎？ Ｂ：下班了，怎麼了？ Ａ：你在哪？ Ｂ：○○呀。 Ａ：你那裏有你那一種的嗎？現在有嗎？ Ｂ：有阿，我要去找人呀。 Ａ：你要去哪裡拿？ Ｂ：○○。 Ａ：要多久？ Ｂ：半小時至40分吧。 Ａ：你要拿多少？ Ｂ：你要多少？ Ａ：我這一張。 Ｂ：好啦。那你要過來○○，我回來再拿給你。 Ａ：我現在去哪？ Ｂ：○○，我現在要去。 Ａ：你先去，我去你家等你。 Ｂ：你在外面等。 Ａ：弄一點我那種的。 Ｂ：我再問問看。   ２ 108年9月6日下午5時37分18秒起至同日下午5時37分47秒止 Ａ：0000-000000 （陳嘉煌）【發話】 Ｂ：0000-000000 （李孟濟）【受話】    Ａ：喂？ Ｂ：喂，你不要再打了，我要跟人家講電話。我馬上就回去了。 Ａ：你馬上回來？ Ｂ：黑啦。不用20分，你不要在一直打了！   ３ 108年9月6日下午6時33分44秒起至同日下午6時34分39秒止 Ａ：0000-000000 （陳嘉煌）【發話】 Ｂ：0000-000000 （李孟濟）【受話】    Ａ：喂。 Ｂ：喂。 Ａ：你在哪裡？在店內嗎？ Ｂ：沒有。我在鐵支路這裡。 Ａ：鐵支路哪裡？我現在在你店。 Ｂ：你在店？你看你什麼時候到，我再走過去。 Ａ：我現在到了。 Ｂ：巷口那。   ４ 108年9月6日下午6時39分52秒起至同日下午6時40分17秒止 Ａ：0000-000000 （陳嘉煌）【受話】 Ｂ：0000-000000 （李孟濟）【發話】    Ａ：喂。 Ｂ：我怎麼沒看到你？ Ａ：我在鐵支路這。 Ｂ：鐵支路一直開過來，我在路旁。